臺灣高等法院臺南分院刑事裁定
110年度毒抗字第382號
抗  告  人
即  被  告  甲○○
上列抗告人因聲請觀察勒戒案件，不服臺灣嘉義地方法院中華民
國110年4月19日裁定（110年度毒聲字第186號），提起抗告，本
院裁定如下：
    主  文
抗告駁回。
    理  由
一、抗告意旨略以：抗告人雖於偵查時自陳：沒有工作，所以無
    法支付戒癮治療費用等語，但現已有工作收入能夠支付戒癮
    治療之費用，故懇請重新裁量讓抗告人戒癮治療。為此，提
    起抗告請撤銷原裁定，更為適當之裁定。
二、按犯毒品危害防制條例第10條之罪者，檢察官應聲請法院裁
    定，或少年法院（地方法院少年法庭）應先裁定，令被告或
    少年入勒戒處所觀察、勒戒，其期間不得逾二月，毒品危害
    防制條例第20條第1項定有明文。次按毒品危害防制條例第2
    0條第3項、第23條第2項均於民國109年1月15日修正公布，
    並均於同年7月15日生效施行，其中第20條第3項規定修正為
    「依前項規定為觀察、勒戒或強制戒治執行完畢釋放後，三
    年後再犯第10條之罪者，適用前2項之規定」。第23條第2項
    規定修正為「觀察、勒戒或強制戒治執行完畢釋放後，三年
    內再犯第10條之罪者，檢察官或少年法院（地方法院少年法
    庭）應依法追訴或裁定交付審理」。又按109年1月15日修正
    公布、同年7月15日施行之毒品危害防制條例第20條第3項規
    定，犯第10條之罪於觀察、勒戒或強制戒治執行完畢釋放後
    ，三年後再犯第10條之罪者，適用本條前2項之規定。上開
    所謂「三年後再犯」，只要本次再犯（不論修正施行前、後
    ）距最近1次觀察、勒戒或強制戒治執行完畢釋放，已逾三
    年者，即該當之，不因其間有無犯第10條之罪經起訴、判刑
    或執行而受影響（最高法院109年度台上字第3826號判決意
    旨參照）。
三、抗告人於110年1月27日上午10時37分許為臺灣嘉義地方檢察
    署（下稱嘉義地檢署）觀護人室採尿時回溯96小時內之某時
    ，在嘉義縣太保市友人住處，以將甲基安非他命置於玻璃球
    內燒烤吸食所產生煙霧之方式，施用第二級毒品甲基安非他
    命1次之事實，已據抗告人於偵查時坦承不諱，並有嘉義地
    檢署觀護人室採尿交辦單、施用毒品犯尿液檢體監管紀錄表
    、台灣檢驗科技股份有限公司濫用藥物實驗室110年2月17日
    濫用藥物檢驗報告各1份附卷可稽，足認抗告人於上開時、
    地，確有施用第二級毒品甲基安非他命之犯行甚明。
四、又抗告人前因施用毒品案件，經原審法院以101年度毒聲字
    第241號裁定送觀察、勒戒後，因無繼續施用毒品傾向，於1
    02年5月13日執行完畢出所，並經嘉義地檢署檢察官以101年
    度毒偵字第1463、1506號為不起訴處分確定，有臺灣高等法
    院被告前案紀錄表在卷可按。從而，抗告人施用第二級毒品
    行為時，距其前案（最近1次）觀察勒戒執行完畢釋放，已
    逾三年，屬新法毒品危害防制條例第20條第3項所定「三年
    後」再犯之情形，至為明確。且揆諸上開最高法院判決意旨
    ，不因其間有無犯毒品危害防制條例第10條之罪經起訴、判
    刑或執行而受影響。依上所述，原審依據毒品危害防制條例
    第20條第3項、第1項規定，裁定抗告人應送勒戒處所觀察、
    勒戒，洵屬有據。
五、抗告人雖以前開情詞提起抗告。然查：
  ㈠按97年4月30日修正公布之毒品危害防制條例第24條第1項，
    採行「觀察、勒戒」與「緩起訴之戒癮治療」並行之雙軌模
    式，並無「緩起訴之戒癮治療」應優先於「觀察、勒戒」的
    強制規定，但檢察官適用刑事訴訟法第253條之1第1項及第2
    53條之2對被告為緩起訴處分時，另應「參酌刑法第57條所
    列事項及公共利益之維護」，並「認以緩起訴為適當」者，
    始得為之。可認檢察官應以向法院聲請觀察、勒戒為原則，
    於例外符合上揭緩起訴處分之要件時，始得另為附命完成戒
    癮治療之緩起訴處分。而檢察官是否適用該規定對被告為緩
    起訴處分，自得本於上開規定及立法目的，妥為斟酌、裁量
    ，始予決定。被告並非當然享有為附命完成戒癮治療之緩起
    訴處分之權利，被告縱提出該項聲請，亦僅在促請檢察官注
    意得否予以適用，檢察官並不受被告聲請之拘束。是檢察官
    就此裁量權之行使苟無濫用或不當情形，自不得任意指為違
    法（最高法院103年度台上字第2464號判決意旨參照）。且
    其裁量之結果，如認適於對被告為緩起訴處分者，固須於緩
    起訴處分中說明其判斷之依據，惟其如認為應向法院聲請觀
    察、勒戒者，此時因係適用原則而非例外，自無需贅語交代
    不適於為緩起訴處分之理由。再者，毒品危害防制條例所規
    定之觀察、勒戒處分，其立法意旨在幫助施用毒品者戒除毒
    癮，該處分之性質非為懲戒行為人，而係為消滅行為人再次
    施用毒品之危險性，目的在戒除行為人施用毒品之身癮及心
    癮措施；觀察、勒戒係導入一療程觀念，針對行為人將來之
    危險所為預防、矯治措施之保安處分，以達教化與治療之目
    的，可謂刑罰之補充制度，從而，毒品危害防制條例本身所
    規定之觀察、勒戒及強制戒治等保安處分，雖兼具剝奪自由
    權利之性質，卻有刑罰不可替代之教化治療作用，是對於施
    毒者有利或不利之認定，端在何種程序可以幫助施用毒品之
    人戒除施用毒品之行為，尚非由法院逕行認定緩起訴戒癮治
    療係對施用毒品者較為有利。承上說明，抗告法院原則上應
    尊重檢察官職權之行使，僅就抗告意旨所指事項為有限之低
    密度審查，除檢察官之判斷有違背法令、事實認定有誤或其
    裁量有重大明顯瑕疵外，尚不得任意指為違法。
  ㈡查本件檢察官依據前開各項證據，認定抗告人確有施用第二
    級毒品之事實，並於斟酌全案卷證、刑法第57條所列事項及
    公共利益之維護，而認抗告人不適合為附命完成戒癮治療之
    緩起訴處分，乃依職權裁量選擇向法院聲請將抗告人裁定送
    觀察、勒戒，其雖未於聲請書內具體敘明抗告人不適於為附
    戒癮治療緩起訴處分之理由，惟揆諸前揭說明，仍難認其裁
    量有何違法或重大明顯失當之處。又抗告人於偵查時陳稱：
    沒有工作，故無法支付數萬元的戒癮治療費用等語，而於抗
    告時改主張：現已有工作收入，能夠支付戒癮治療之費用等
    語，惟依上說明，檢察官已依職權裁量選擇向法院聲請將抗
    告人裁定送觀察、勒戒，且抗告法院原則上應尊重檢察官職
    權之行使，故尚難僅以抗告人未有任何佐證之片面之詞，遽
    認本件聲請違法。從而，抗告意旨請求改命抗告人進行戒癮
    治療，難認有理。
六、綜上所述，原審法院依毒品危害防制條例第20條第3項、第1
    項規定，裁定抗告人應送勒戒處所觀察、勒戒，經核其認事
    用法，並無不合。抗告意旨以前開情詞指摘原裁定不當，為
    無理由，應予駁回。
七、依刑事訴訟法第412條，裁定如主文。
中　　華　　民　　國　　110 　年　　5 　　月　　17　　日
                  刑事第三庭    審判長法　官  陳連發
                                      法　官  何秀燕
                                      法　官　洪榮家　
以上正本證明與原本無異。
不得再抗告。
　　　　　　　　　　　　　　　　　　　書記官  謝麗首
中　　華　　民　　國　　110 　年　　5 　　月　　17　　日